【裁判字號】    95,上訴,617
【裁判日期】    950526
【裁判案由】    強盜
【裁判全文】
臺灣高等法院刑事判決                 95年度上訴字第617號
上  訴  人  臺灣桃園地方法院檢察署檢察官
上  訴  人
即  被  告  丙○○
選任辯護人  簡長順律師
上  訴  人
即  被  告  甲○○
指定辯護人  本院公設辯護人陳德仁
上列上訴人因被告強盜案件，不服臺灣桃園地方法院94年度訴字
第2306號，中華民國95年1月11日第一審判決（起訴案號：臺灣
桃園地方法院檢察署94年度偵字第16946號），提起上訴，本院
判決如下：
    主  文
上訴駁回。
    事  實
丙○○於民國94年8月31日清晨，騎乘機車搭載甲○○，由臺北
縣樹林市行駛至桃園縣桃園市，同日清晨5時10分許，行經桃園
縣桃園市○○路742號前時，見乙○○一人獨行，因雨至騎樓處
正準備穿著雨衣，竟共同基於意圖為自己不法所有之犯意聯絡，
由丙○○持友人所寄放，偽為真槍，不具殺傷力，在客觀上對人
之生命、身體具危險性可供兇器使用之金屬材質改造玩具手槍1
支，抵住乙○○之腰際，至使不能抗拒，甲○○則下手強取乙○○掛於脖子上之手機，手機因吊繩斷裂而掉落地上，於甲○○撿
取掉落地上之手機時，丙○○轉身發動機車，乙○○遂趁機逃往
附近之警局報案。丙○○、甲○○接續將乙○○置於機車踏墊上
因情況危急而未及拿走上之公事包（內有新台幣（下同）141700
元、公司報表、請款單、外套、手機充電器）取走後離去。所得
現金由二人朋分，手機則交由甲○○使用。嗣於94年9月24日11
時30分許，經警循線於臺北縣板橋市亞東醫院9樓9B02號之甲○○病房內查獲乙○○遭強盜之手機及現金11000元，再至丙○○
臺北縣樹林市○○街60號504室住處查獲上述改造手槍一支，查
悉上情。
    理  由
一、訊據上訴人即被告丙○○、甲○○雖坦承有取走被害人乙○○之手機、公事包（內有現金、公司報表、請款單、外套、
    手機充電器）等物，惟否認已使被害人達不能抗拒之程度，
    被告丙○○辯稱並無未持槍抵住被害人，被告甲○○辯稱並
    未搶被害人身上之物，手機係掉到地上，其才拿走云云。經
    查：
  (一)證人即被害人乙○○於偵查中證稱：「老的那個戴安全帽，
    用槍從後面抵住我腰間」；於原審證稱：「（問：被告丙○○說他有拿手槍給你看，是你自己嚇了跑走，有何意見？）
    不是這樣，是他跑過來從後面持槍抵住我的腰部。」、「‧
    ‧‧，有二個人快步跑過來，其中比較年輕的人就先跑到我
    前面，另外一個年紀比較老的人拿槍抵住我的腰部，‧‧‧
    」、「（問：抵住你的腰部是從你的後面還是側面？）右後
    側。當時他槍抵住我，我沒有看到他正面，因為當時戴全罩
    式安全帽。」等情綦詳（見偵查卷第69、原審卷第79、82頁
    ，核與被告甲○○於警詢供稱被告丙○○有取出預藏之改造
    槍枝抵住被害人而搶奪皮包等語（見偵查卷第14頁）相符。
    參以被告甲○○於本院理時時自承警詢時其父親有在場，自
    堪信其警詢供述為真實。被告丙○○辯稱未以槍抵住被害人
    腰部云云，委不足採。
  (二)證人乙○○於偵查及原審證稱：「年輕的搶我掛在胸前的手
    機，帶子斷掉，手機掉下去，年輕那個彎下去撿並看我」、
    「比較年輕的那一個就下手搶我掛在胸前的手機，結果手機
    掉在地上，因為他扯斷我手機掛的帶子，後來手機就掉在地
    上，是比較年輕的那一位彎腰去撿」、「是甲○○扯斷我吊
    手機的帶子後，手機才掉在地上。」等情（見偵查卷第69頁
    、原審卷第79、81頁），核與被告丙○○於警詢供稱：「我
    即騎乘機車靠近被害人，並手持一把改造手槍……由甲○○
    下車將被害人之背包及行動電話等財物搶走，我們得手後，
    就騎乘機車逃逸」等語相符（見偵查卷第9頁）。參以證人
    乙○○於偵查中證稱「年輕的我看過他正面三次」；於原審
    證稱「他們二人都是戴全罩式安全帽，但是年輕的那位是有
    將前面的那部分拉起來，所以我有看到他」，並當庭指認年
    輕的即是被告甲○○等語（見偵查卷第70頁、原審卷第80頁
    ），足見證人乙○○記憶清晰，並無誤認誣指被告甲○○之
    虞。是被告甲○○有以強暴手段強取被害人之手機，堪以認
    定。
  (三)扣案之改造手槍經鑑定結果，係仿FN廠1910型半自動手槍製
    造之金屬玩具手槍，換裝土造金屬槍管改造而成，因欠缺槍
    機及復進簧，無法供擊發子彈使用，不具殺傷力，有內政部
    警政署刑事警察局槍彈鑑定書在卷可參（見偵查卷第85-87
    頁），惟該改造手槍經原審當庭勘驗，長約14.5公分，金屬
    材質，具一定之重量（見原審卷第83頁），客觀上足以對人
    之生命、身體、安全構成威脅，具有危險性（參照最高法院
    79年台上字第5253號判例），是被告所持之改造手槍足認係
    兇器。又被告等所持改造手槍，雖因無法供擊發子彈使用，
    不具殺傷力，惟其外觀上與真槍無異，客觀上足讓人誤信為
    真槍而產生畏懼。況被告二人於清晨5時許，路上行人稀少
    之際，由被告丙○○持該槍抵住被害人腰部，復由被告甲○○動手強取被害人之手機，被告所實施之強暴行為，顯已壓
    抑被害人之抗拒，使被害人精神上處於不能抗拒之程度，即
    被害人於原審亦證稱當時很怕，無法抗拒等語（見原審卷第
    80頁）。故被告辯稱所為未達使被害人不能抗拒之程度云云
    ，要非可採。
  (四)被害人之手機，係被告甲○○以強暴手段強取之事實，業如
    前述，而公事包雖係被害人置於機車踏墊上未拿走而遭被告
    取走，惟當時情形係被告丙○○先持槍抵住被害人，而後被
    害人趁被告丙○○離開前去發動機車時逃跑，此業據被害人
    於原審證述：「‧‧‧，另外壹個年紀比較老的人拿槍抵住
    我的腰部，‧‧‧，那個比較老的人就去發動他自己的機車
    ，我嚇一跳就往旁邊有燈光處跑，‧‧‧，於是我就去警察
    局報案，出來後我才發現放在機車腳踏墊處的公事包因為當
    時要逃走太倉皇忘了拿，於是我與警察回去現場時就發現公
    事包也不見了」等語甚詳（見原審卷第79頁），故被害人係
    因先受被告等之強暴行為，精神上已處於不能抗拒之程度，
    始未能於逃離現場時將公事包一併帶走，該公事包自亦係被
    告等因強盜行為所取得。
  (五)此外，附有扣案之改造玩具手槍1把、贓物領據（保管）單
    、查獲之現場照片、現金影本、槍枝照片在卷可資佐證。
    本件事證明確，被告等犯行堪予認定。
二、核被告所為，均係犯刑法第330條第1項之加重強盜罪（最高
    法院93年台上字第5423號判決參著）。檢察官認被告係犯刑
    法第328條第1項之罪，尚有未洽，因其基本事實同一，自應
    予審理，並變更其起訴法條。被告二人就上述犯行，有犯意
    之聯絡及行為之分擔，皆為共同正犯。
三、原審審酌被告等因經濟狀況不佳而犯案之動機、目的、持改
    造手槍遂行犯罪之手段、對被害人及社會治安所造成之危害
    及影響、犯後猶飾詞否認、並未賠償被害人損害之犯後態度
    等一切情狀，各量處有期刑7年4月。並說明扣案之改造手槍
    ，雖係供被告犯罪所用之物，惟係友人所有，非被告所有，
    業據被告丙○○供述在卷（見偵查卷第10、58頁，原審卷第
    90頁。至被告丙○○於本院審理時雖稱該槍係其所有，惟參
    酌其於警詢、偵查、原審之供述，該槍應係友人寄放，為其
    保管持有），而該改造手槍不具殺傷力，非為違禁品。另被
    告犯罪時所戴之安全帽，因被告等本即騎乘機車，且被告甲○○於犯案時亦將安全帽之護罩拉開，被害人因而得辨識其
    容貌，是被告等所戴之安全帽，顯非為犯罪時遮蔽容貌之用
    ，故非供被告犯罪所用之物，均不予諭知沒收。原審認事、
    用法、量刑均稱妥適。檢察官上訴指量刑過輕，被告上訴否
    認犯罪，並請從輕量刑，均無理由，應予駁回。
據上論斷，應依刑事訴訟法第368條，判決如主文。
本案經檢察官方娜蓉到庭執行職務
中    華    民    國    95    年    5    月    26    日
                  刑事第十三庭  審判長法  官  曾德水
                                      法  官  杜惠錦
                                      法  官  廖紋妤
以上正本證明與原本無異。
如不服本判決，應於收受送達後十日內向本院提出上訴書狀，其
未敘述上訴之理由者並得於提起上訴後十日內向本院補提理由書
（均須按他造當事人之人數附繕本）。
                                      書記官  王增華
中    華    民    國    95    年    5     月    26    日
附錄：本案論罪科刑法條全文
中華民國刑法第330條第1項
犯強盜罪而有第 321 條第 1 項各款情形之一者，處 7 年以上
有期徒刑。


司法院資訊處製作；財團法人民間司法改革基金會備份。
